臺灣臺南地方法院刑事判決
                                       109年度易字第96號
公  訴  人  臺灣臺南地方檢察署檢察官
被      告  盧氏嬌



            武瓊雯




被      告  阮紅錦




選任辯護人  黃進祥律師
            黃建雄律師
            蔡志宏律師
上列被告因違反藥事法等案件，經檢察官提起公訴（108 年度偵
字第20529 號），本院判決如下：
    主  文
盧氏嬌犯散布文字誹謗罪，處有期徒刑叁月，如易科罰金，以新
臺幣壹仟元折算壹日。
武瓊雯犯傷害罪，處拘役伍拾伍日，如易科罰金，以新臺幣壹仟
元折算壹日。
阮紅錦犯過失輸入禁藥罪，處有期徒刑肆月，如易科罰金，以新
臺幣壹仟元折算壹日。
阮紅錦就前項罪刑之犯罪事實，未扣案之犯罪所得新臺幣壹萬元
沒收，如全部或一部不能沒收或不宜執行沒收時，追徵其價額。
    事實及理由
一、本件依刑事訴訟法第310 條之1 規定，記載犯罪事實及證據
    如下：
  ㈠犯罪事實：如起訴書之記載（詳附件）。
  ㈡證據名稱：
    ⒈起訴書證據清單記載之證據（除阮碧水就被告阮紅錦犯罪
      事實之警詢及偵訊未經具結陳述，因辯護人爭執證據能力
      ，而無證據能力外，其餘如附件）。
    ⒉阮碧水於審理之證言。
    ⒊本院勘驗阮碧水行動電話錄影影像。
二、對被告答辯不採認理由
  ㈠被告盧氏嬌部分
  ⒈被告盧氏嬌雖坦承於其臉書上張貼起訴書所載之照片文字，
    惟於偵查及審理辯稱：係因阮碧水先在臉書直播罵其，其才
    張貼該照片文字，而其目的係要問網友何人為阮碧水配偶，
    其並無誹謗云云。
  ⒉依現有卷內資料，被告盧氏嬌並未提出其辯稱之阮碧水辱罵
    其之影像或網頁，而被告將起訴書所載照片（阮碧水與家人
    合照、合成之阮碧水與1 名男子合照）併列並附加起訴書所
    載之該等說明文字，依通常稍有社會生活經驗者均可知悉被
    告係在向不特定臉書閱覽者告知阮碧水與配偶以外男子關係
    甚密之事實，另參酌卷內共同被告阮紅錦於網路直播亦持該
    張合成相片辱罵阮碧水係妓女、有2個男人云云（阮紅錦此
    部分犯嫌似經本院109簡26號判刑，現由本院109簡上188號
    審理中），是被告辯稱其係要向網友詢問何人係阮碧水配偶
    云云，顯屬卸責之詞。
  ⒊另依卷內事證，並無證據可認其指涉阮碧水與合成照該名男
    子有不當交往之事實存在，而依本件情節，亦無刑法第310
    條第3 項後段、或第311 條各款事由存在，是其上開行為，
    構成誹謗行為。
  ㈡被告武瓊雯部分
  ⒈被告武瓊雯於偵訊坦承有以指甲割傷阮碧水左手背，惟辯稱
    ：當時係因阮碧水先出手打其，其才還手云云；於審理經勘
    驗阮碧水行動電話錄影影像後辯稱：其當時僅係欲拿阮碧水
    手持紙張，未傷害阮碧水，並無證據可證明其有傷害阮碧水
    云云。
  ⒉依本院勘驗當日阮碧水行動電話錄影影像，可見被告盧氏嬌
    上前朝阮碧水伸手後，阮碧水行動電話即掉落地面，嗣於行
    動電話拾起後，即見阮碧水左手臂上有遭刮傷流血之影像，
    核與阮碧水於偵查及審理證稱之伊當時僅持行動電話錄影並
    持欲對阮紅錦之訴狀並未出手，被告武瓊雯就上前抓伊手之
    證述情節相符，堪認被告武瓊雯確有以上開方式傷害阮碧水
    行為，被告武瓊雯辯稱無證據可證明其傷害行為，自無可採
    。
  ㈢阮紅錦部分
  ⒈被告阮紅錦於偵審坦承含起訴書該次在內，共提供該減肥茶
    與阮碧水合計3 次，起訴書該次係委託友人林佑逸於越南購
    買後帶入臺灣後再寄交予阮碧水之事實，並稱其不知該產品
    為禁藥，惟於審理否認犯行，由辯護人為其辯稱：被告僅係
    受阮碧水委託而代阮碧水於越南購買後於臺灣交付阮碧水，
    係阮碧水販賣該產品，被告僅係「受託購買」而非「販賣」
    或「轉讓」，而本案係阮碧水認起訴書該次代購產品因缺少
    標籤認係假貨要求退貨賠償未成而挾怨報復之辯護意旨為被
    告辯護，被告另提出其與阮碧水間之臉書對話訊息（偵卷第
    19-30 頁）、阮碧水於臉書直播指責其販售假貨之影片暨翻
    譯（偵卷第31-35 頁）為證。
  ⒉經查：
  ⑴被告提出之與阮碧水臉書對話與阮碧水直播內容應：
  ①被告與阮碧水間之臉書對話訊息，其內容略為：阮碧水於107
     年10月4 至29日間，聯絡被告告知伊已無減肥茶販售，請
    被告提供減肥茶予其，被告回復剩最後30盒，阮碧水即請被
    告提供該30盒，其後另告知因海關將其進口之其他茶遭海關
    扣留影響到該減肥茶，全部都遭扣押，日後無法為伊提供該
    減肥茶，經阮碧水告知伊客人不會要其它茶，要被告想辦法
    進該減肥茶（偵卷第21-30頁）。
  ②阮碧水於臉書直播內容，其要旨略係：指責被告販售仿冒該
    減肥茶假貨予伊，並稱向被告買東西要小心，該減肥茶正品
    應有2 個標籤，但被告賣伊的僅有1 個標籤，伊有該等假貨
    及被告賣該等假貨與伊之貨到付款單據可為證據，揚言下星
    期回臺灣後就要向警報案（偵卷第31-32 頁）。
  ⑵依上開臉書對話與直播內容，被告顯係阮碧水取得該減肥茶
    之來源，且係由被告自越南取得後輸入臺灣交付阮碧水，依
    卷內資料，被告與阮碧水均從事網路販賣商品，而本案其等
    發生爭執，又係因該減肥茶退貨退款未能達成協議所致，是
    客觀上顯難想像被告會無償替阮碧水提供代購該減肥茶之無
    償代購與輸入之服務，參酌阮碧水證稱已向被告購買該減肥
    茶2 次，堪認被告應係出於營利犯意而販售該減肥茶與阮碧
    水，其所為自屬販賣行為。
  ⑶另依上開臉書對話，被告除本案涉及之減肥茶外，另應自越
    南進口其他茶類等商品，且於阮碧水取得本案送驗商品前，
    已發生其進口茶類連同該減肥茶遭海關扣留情況，被告於該
    當時即應可推知該減肥茶或有可能有觸犯相關法律規定之原
    因，惟其於未向主管機關查證，仍透過友人自越南取得該批
    送驗商品帶入臺灣，自有過失輸入禁藥之情形。
  ⑷此外，被告與辯護人雖提出該減肥茶於越南係經相關衛生機
    關認證符合食品安全條件之商品網頁資料，然以：越南相關
    食藥管理規定自不必然與臺灣規定相同，是該等資料僅能充
    作被告並無明知該禁藥而為輸入之證據，此外，依上開資料
    ，阮碧水除於臉書直播指責被告販售仿冒品與伊外，並於審
    理證稱伊第一次向被告購買該減肥茶飲用感覺不錯，但此次
    飲用感覺不好，感覺怪怪的等語，是本案阮碧水持以報案之
    送鑑商品與該網路是否相同，客觀上亦非無疑，是自難以該
    等網頁資料對被告為有利之認定。
  ⑸綜上所述，被告輸入並販賣含有禁藥成分之送鑑商品與阮碧
    水，自構成過失輸入禁藥與販賣禁藥行為。
三、論罪科刑
  ㈠新舊法比較適用
  ⒈刑法傷害罪規定，於108年5月29日修正公布並於同年月31日
    生效施行（下稱修正後刑法；修正前刑法下稱修正前刑法，
    法條參見附錄記載），依刑法第2條第1項規定，本件應為新
    舊刑法之比較適用。修正後傷害罪規定，提高本罪法定刑（
    參見附錄法條），修正後規定，對被告並非有利，應適用行
    為時法律。
  ⒉刑法第310 條規定，於108 年12月25日修正公布並於同年月2
    7日生效施行，惟本次修法僅係將刑法施行法第1之1條關於
    罰金之貨幣單位及提高倍數予以換算後修法明定（即省去修
    正前需就原條文依施行法規定計算得出法定刑之步驟；參見
    附錄法條），是就該等條文之罪刑並無變動，無新舊法比較
    適用之問題，逕適用新法規定即可。
  ㈡罪名與罪數
  ⒈被告盧氏嬌所為，係犯刑法第310 條第2 項之散布文字誹謗
    罪。
  ⒉被告武瓊雯所為，係犯修正前刑法第277條第1項之傷害罪。
  ⒊被告阮紅錦所為，係犯藥事法第82條第1 、3 項之過失輸入
    禁藥罪、第83條第1 、3 項之過失販賣禁藥罪。被告為販售
    該等物品與阮碧水而自越南進口輸入該等商品，其輸入與販
    賣行為有行為局部同一性，應依想像競合，從一重論以過失
    輸入禁藥罪處斷。
  ㈢爰審酌被告3 人之年齡、素行、知識程度、與告訴人間之關
    係、其等為本案各犯行之動機（依現有卷內事證，本案起因
    於被告阮紅錦與阮碧水間就送鑑減肥茶該批商品之買賣糾紛
    後，該2 人於網路直播平台互罵，盧氏嬌、武瓊雯再加入聲
    援阮紅錦，因發生本案各犯行）、各犯行之手段、告訴人因
    其等犯行所受之損害、其等犯後態度等一切情狀，茲分別量
    處如主文所示之刑，並諭知易科罰金之折算標準，以示懲儆
    。
四、沒收
  ㈠被告阮紅錦因輸入販賣禁藥而自阮碧水取得之價金，為被告
    之犯罪所得，未經扣案，爰依刑法第38條之1 第1 、3 項規
    定，諭知沒收及追徵價額。
  ㈡至於阮紅錦販售之該減肥茶，雖屬禁藥，但並非違禁物，且
    已販賣轉讓予阮碧水所有，爰不為沒收之諭知。
據上論斷，應依刑事訴訟法第299 條第1 項前段、第310 條之1
，判決如主文。
本案經檢察官廖舒屏、蘇榮照到庭執行職務。
中　　華　　民　　國　 109　　年　　10　　月　　14　　日
                  刑事第十庭  法　官　陳世旻
以上正本證明與原本無異。
如不服本判決應於收受本判決後20日內向本院提出上訴書狀，並
應敘述具體理由。其未敘述上訴理由者，應於上訴期間屆滿後20
日內向本院補提理由書狀（均須按他造當事人之人數附繕本）「
切勿逕送上級法院」。
                                書記官　謝盈敏
中　　華　　民　　國　 109　　年　　10　　月　　14　　日

【附錄】   1 中華民國刑法  第 2 條（民國 104 年 12 月 30 日；節錄第1 項）．行為後法律有變更者，適用行為時之法律。但行為後之法律有利於行為人者，適用最有利於行為人之法　律。  第 277 條（民國 108 年 05 月 29 日；節錄第1 項）．傷害人之身體或健康者，處五年以下有期徒刑、拘役或五十萬元以下罰金。  第 277 條（民國 24 年 01 月 01 日；節錄第1 項）．傷害人之身體或健康者，處三年以下有期徒刑，拘役或一千元以下罰金。  第 310  條  （民國 24 年 01 月 01 日）．意圖散布於眾，而指摘或傳述足以毀損他人名譽之事者，為誹謗罪，處一年以下有期徒刑、拘役或五百　元以下罰金。．散布文字、圖畫犯前項之罪者，處二年以下有期徒刑、拘役或一千元以下罰金。．對於所誹謗之事，能證明其為真實者，不罰。但涉於私德而與公共利益無關者，不在此限。  第 310  條（民國 108 年 12 月 25 日）．意圖散布於眾，而指摘或傳述足以毀損他人名譽之事者，為誹謗罪，處一年以下有期徒刑、拘役或一萬　五千元以下罰金。．散布文字、圖畫犯前項之罪者，處二年以下有期徒刑、拘役或三萬元以下罰金。．對於所誹謗之事，能證明其為真實者，不罰。但涉於私德而與公共利益無關者，不在此限。  第 311 條（民國 24 年 01 月 01 日）．以善意發表言論，而有左列情形之一者，不罰：　一、因自衛、自辯或保護合法之利益者。　二、公務員因職務而報告者。　三、對於可受公評之事，而為適當之評論者。　四、對於中央及地方之會議或法院或公眾集會之記事，而為適當之載述者。  第 38-1 條（民國 104 年 12 月 30 日；節錄第1 、 3 項）．犯罪所得，屬於犯罪行為人者，沒收之。但有特別規定者，依其規定。．前二項之沒收，於全部或一部不能沒收或不宜執行沒收時，追徵其價額。  2 中華民國刑法施行法  第 1-1 條（民國 95 年 06 月 14 日）．中華民國九十四年一月七日刑法修正施行後，刑法分則編所定罰金之貨幣單位為新臺幣。．九十四年一月七日刑法修正時，刑法分則編未修正之條文定有罰金者，自九十四年一月七日刑法修正施行後，就其所定數額提高為三十倍。但七十二年六月二十六日至九十四年一月七日新增或修正之條文，就其所定數額提高為三倍。  3 藥事法  第 82 條（民國 104 年 12 月 02 日；節錄第1 、3 項）．製造或輸入偽藥或禁藥者，處十年以下有期徒刑，得併科新臺幣一億元以下罰金。．因過失犯第一項之罪者，處三年以下有期徒刑、拘役或科新臺幣一千萬元以下罰金。  第 83 條（民國 104 年 12 月 02 日；節錄第1 、3 項）．明知為偽藥或禁藥，而販賣、供應、調劑、運送、寄藏、牙保、轉讓或意圖販賣而陳列者，處七年以下有期徒刑，得併科新臺幣五千萬元以下罰金。．因過失犯第一項之罪者，處二年以下有期徒刑、拘役或科新臺幣五百萬元以下罰金。 


【附件】
臺灣臺南地方檢察署檢察官起訴書
                                    108年度偵字第20529號
    被　　　告　盧氏嬌
                阮紅錦
                武瓊雯

上列被告等因違反藥事法等案件，業經偵查終結，認應提起公訴
，茲敘述犯罪事實及證據並所犯法條如下：
        犯罪事實
一、盧氏嬌、阮紅錦、武瓊雯前與阮碧水因故於網路上發生爭執
    ，竟分別或共同為以下之行為：㈠盧氏嬌於民國108 年1 月5
     日之某時，基於意圖散布於眾之誹謗犯意，利用手機或電
    腦設備登入臉書「李可欣」帳號，並在上開臉書帳號之塗鴉
    牆上張貼「現在有兩個男生，選擇哪一個，有戴著帽子的那
    一個喔。說不認識，但叫去吃飯」之文字訊息，及阮碧水與
    其配偶、兒子之合照照片、阮碧水與其他男子之合照照片（
    影射阮碧水為有夫之婦，仍與其他男人在一起，私德不佳）
    ，供觀看臉書網頁之網友瀏覽，足以貶抑阮碧水之名譽及人
    格評價。㈡武瓊雯與盧氏嬌、阮紅錦及5 名真實姓名、年籍
    不詳之友人，於108 年1 月6 日11時10分許，前往阮碧水是
    時位於臺南市○○區○○里○○○00○00號之居所內與阮碧水理論上
    情，武瓊雯與阮碧水發生爭吵後，武瓊雯竟基於傷害他人身
    體之犯意，在上址徒手扯抓阮碧水之手臂，致阮碧水受有左
    側前臂、腕部、手部擦傷等傷害。㈢阮紅錦本應注意其所輸
    入之「Giam Can Tan Mo x2」之減肥茶含有Sibutramine 成
    分，應以藥品列管，需經中央衛生主管機關行政院衛生福利
    部查驗登記，核准發給藥品許可證後，始得輸入，如未經核
    准而擅自輸入，係屬於藥事法第22條所稱之禁藥，竟疏未注
    意及此，於107 年11月、12月間之某日，委託友人自越南輸
    入上開減肥茶20盒後，復以新臺幣（下同）1 萬元出售與阮
    碧水牟利，並將包裹郵寄至阮碧水之友人位於臺南市之住所
    。
二、案經阮碧水告訴暨告發偵辦。證據並所犯法條
一、證據清單及待證事實：

編號     證據名稱       待證事實  1 被告盧氏嬌於警詢、檢察事務官詢問、檢察官訊問時之供述 被告盧氏嬌於犯罪事實一所示之時間，利用手機或電腦設備登入臉書「李可欣」帳號，張貼上開文字訊息及照片（藉此影射告訴人阮碧水為有夫之婦，仍與其他男人在一起，私德不佳）供觀看臉書網頁之網友瀏覽，足以貶抑告訴人之名譽及人格評價之事實。  2 被告武瓊雯於警詢、檢察官訊問時之供述 被告武瓊雯於犯罪事實二所示之時、地，因與告訴人發生爭執而徒手扯抓告訴人之手臂，致告訴人受有左側前臂、腕部、手部  3 被告阮紅錦於檢察事務官詢問、檢察官訊問時之供述 被告阮紅錦未經合理查證，即於上開時間透過友人自越南輸入犯罪事實三所示之禁藥，並將之販售與告訴人牟利之事實。  4 告訴人阮碧水於警詢、檢察事務官詢問、檢察官訊問時之供述 ①被告盧氏嬌於犯罪事實一所示之時間，利用手機或電腦設備登入臉書「李可欣」帳號，張貼上開文字訊息及照片（藉此影射告訴人阮碧水為有夫之婦，仍與其他男人在一起，私德不佳）供觀看臉書網頁之網友瀏覽，足以貶抑告訴人之名譽及人格評價之事實。 ②被告武瓊雯於犯罪事實二所示之時、地，徒手扯抓告訴人之手臂，致告訴人受有左側前臂、腕部、手部擦傷等傷害之事實。 ③被告阮紅錦於上開時間透過友人自越南輸入犯罪事實三所示之禁藥，並將之販售與告訴人牟利之事實。  5 通譯潘羽姍於檢察事務官詢問時之供述 被告盧氏嬌於犯罪事實一所示之時間，利用手機或電腦設備登入臉書「李可欣」帳號，其所張貼文字訊息之中譯內容為「現在有兩個男生，選擇哪一個，有戴著帽子的那一個喔。說不認識，但叫去吃飯」之事實。  6 告訴人所擷取被告盧氏嬌於108 年1 月5 日以臉書「李可欣」帳號張貼之文字訊息及照片資料1份 被告盧氏嬌於犯罪事實一所示之時間，利用手機或電腦設備登入臉書「李可欣」帳號，張貼上開文字訊息及照片（藉此影射告訴人阮碧水為有夫之婦，仍與其他男人在一起，私德不佳）供觀看臉書網頁之網友瀏覽，足以貶抑告訴人之名譽及人格評價之事實。  7 本署收受贓證物品清單（108 年度保管字第1388號）、告訴人提供之貨品簽收單據、衛生福利部食品藥物管理署108 年9 月19日FDA 研字第1086021676號函、被告阮紅錦個人資料各1 份、扣案之禁藥即「Giam Can Tan Mo x2」之減肥茶2盒 ①被告阮紅錦於上開時間透過友人自越南輸入「Giam Can TanMo x2 」之減肥茶2 盒，並將之販售與告訴人牟利之事實。 ②「Giam Can Tan Mo x2」之減肥茶含有Sibutramine 成分，應以藥品列管，需經中央衛生主管機關行政院衛生福利部查驗登記，核准發給藥品許可證後，始得輸入，如未經核准而擅自輸入，係屬於藥事法第22條所稱之禁藥之事實。 ③被告阮紅錦於91年11月間與我國國民結婚，復於97年1 月間取得我國國籍至今，已在我國生活、居住相當期間，非全然不諳我國法律之人。  8 衛生福利部臺南醫院新化分院之告訴人病歷資料、診斷證明書、警員職務報告各1份 告訴人遭被告武瓊雯於上開時、地徒手扯抓之手臂，致告訴人受有左側前臂、腕部、手部擦傷等傷害之事實。 


二、按行為後法律有變更者，適用行為時之法律。但行為後之法
    律有利於行為人者，適用最有利於行為人之法律，刑法第2
    條第1 項定有明文。經查，本件被告行為後，刑法第277 條
    業於108 年5 月29日經總統公布修正，並於同年月31日生效
    施行，修正前之刑法第277 條第1 項原規定：「傷害人之身
    體或健康者，處三年以下有期徒刑、拘役或一千元以下罰金
    。」；修正後則規定：「傷害人之身體或健康者，處五年以
    下有期徒刑、拘役或五十萬元以下罰金。」，經比較新舊法
    結果，修正後刑法第277 條第1 項之規定並非較有利於被告
    武瓊雯，即應適用行為時即修正前刑法第277 條第1 項規定
    論處。是核被告盧氏嬌所為，係犯刑法第310 條第2 項之加
    重誹謗罪嫌；被告阮紅錦係犯藥事法第82條第3 項之過失輸
    入禁藥罪嫌及同法第83條第3 項之過失販賣禁藥罪嫌；被告
    武瓊雯係犯108 年5 月29日修正前刑法第277 條第1 項之傷
    害罪嫌。又被告阮紅錦先後過失輸入、販賣禁藥，均係基於
    同一犯意，而於密接時、地實施，侵害同一法益，其獨立性
    極為薄弱，依一般社會健全觀念，難以強行分開，請論以接
    續犯一罪。另被告阮紅錦係以一行為而觸犯上開2 項罪名，
    為想像競合犯，請依刑法第55條規定，從一重之過失輸入禁
    藥罪嫌處斷。
三、依刑事訴訟法第251 條第1 項提起公訴。
    此　致
臺灣臺南地方法院中　　華　　民　　國　 109　　年　　1 　
　月　　6 　　日檢　察　官　王宇承本件證明與原本無異中　
　華　　民　　國　 109　　年　　1 　　月　　8 　　日書  
記　官　周承鐸